【裁判字號】    98,交簡上,116
【裁判日期】    981231
【裁判案由】    過失傷害
【裁判全文】
臺灣嘉義地方法院刑事判決           98年度交簡上字第116號
上  訴  人
即  被  告  丁○○
輔  佐  人
即被告之夫  乙○○
上列上訴人即被告因過失傷害案件，不服本院於民國98年10月30
日所為之98年度嘉交簡字第862號第一審刑事簡易判決（聲請簡
易判決處刑案號：98年度偵字第3851號），提起上訴，本院管轄
第二審合議庭判決如下：
    主  文
原判決撤銷。
丁○○因過失傷害人，處有期徒刑伍月，如易科罰金，以新臺幣
壹仟元折算壹日。
    犯 罪 事 實
一、丁○○於民國97年6月10日上午8時30分前數分鐘，騎乘車牌
    號碼RT9-967號輕型機車，沿嘉義縣梅山鄉○○路由北往南
    行駛，途經嘉義縣梅山鄉○○路與中山路309-1號旁無名巷
    道之交岔路口，理應注意機車行駛至交岔路口，其行進應遵
    守燈光號誌，面對圓形紅燈時表示禁止通行，不得超越停止
    線或進入路口，而依當時日間自然光線，天候晴，柏油路面
    、乾燥、無障礙物，視距良好等情以觀，客觀上並無不能注
    意之情事，竟疏未注意，未遵行其行向當時燈光號誌為圓形
    紅燈表示禁止不得超越停止線或進入路口，竟逕行闖越前開
    交岔路口，適甲○○騎乘車牌號碼MBE-061號重型機車，沿
    中山路309-1號旁無名巷道由西往東駛至上開交岔路口處時
    ，見其行向燈號綠燈，逕自右轉欲駛入中山路，乃不及閃避
    ，其所騎乘機車與丁○○所騎乘機車發生碰撞，致甲○○自
    其騎乘之機車滑落並跌跪路面，因而受有左髕骨骨折之傷害
    。丁○○於肇事後，停留現場待司法警察到場處理，並於司
    法警察未知悉肇事者為何人前，主動向前往現場處理之警員
    承認為其駕車肇事，而自首接受裁判，始知上情。
二、案經甲○○訴請臺灣嘉義地方法院檢察署檢察官偵查後聲請
    簡易判決處刑。
    理  由
一、訊據被告丁○○固坦承於上開時、地騎乘車牌號碼RT9-967
    號輕型機車與告訴人甲○○所騎乘車牌號碼MBE-061號重型
    機車發生碰撞等情，然矢口否認有何過失傷害犯行，辯稱：
    其行經系爭交岔路口時是閃黃燈，有減速注意左右來車，認
    為可以越過該巷道才直行；當時是告訴人自後追撞，乃掛在
    其機車上，兩車均未倒地，警方所繪製之道路交通事故現場
    圖上所列刮地痕並非本件事故所致；雙方機車碰撞力道不大
    ，係告訴人自己跌坐地面，並非其所撞倒，其無過失可言云
    云。經查：
（一）告訴人對其於上揭時、地騎乘車牌號碼MBE-061號重型機
      車右轉至嘉義縣梅山鄉○○路後，與闖紅燈之被告所騎乘
      車牌號碼RT9-967號輕型機車發生碰撞受傷等情，於偵查
      指訴及本院審理時具結後證述綦詳（見交查卷第24、25頁
      、本院卷第53至63頁），並有道路交通事故現場圖、道路
      交通事故調查報告表、現場照片等件在卷可考。被告固不
      爭執雙方騎乘機車於前揭時、地發生碰撞乙節，惟以前詞
      置辯，是本件首應審酌案發時，雙方騎乘機車行經系爭肇
      事地點時，其等行進方向之行車號誌如何。查證人即案發
      當時到場處理交通事故之員警丙○○於本院審理時，固證
      稱其獲報到場處理本件交通事故時，雙方車輛已移動，現
      場只有被告在場，據被告稱當時是閃黃燈，而被害人已送
      救護車，所以無法確定本件交通事故發生時點及當時號誌
      狀況等節，惟結證以每天6點半到8點半肇事路口之號誌為
      紅綠燈乙節（見本院卷65、67、71頁）。又案發當日即97
      年6月10日上午8時30分，民眾持0000000000門號行動電話
      撥打119電話，以案發地點有車禍路倒事故報警處理，梅
      山分隊接獲該報案，隨於當日上午8時31分06秒派遣救護
      車前往現場緊急救護，並於上午8時34分05秒通報嘉義縣
      警察局到場支援，嘉義縣警察局勤務指揮中心於8時35分
      31秒接獲該通報後，隨即通知嘉義縣警察局竹崎分局梅山
      分駐所，指派員警丙○○到場處理等情，亦有嘉義縣消防
      局98年2月24日嘉縣消指字第0980031063號函附之嘉義縣
      119案件紀錄表、嘉義縣警察局98年10月22日嘉縣警勤字
      第0980046280號函附之嘉義縣警察局指揮中心受理110報
      案紀錄單等件在卷可查（見交查卷第35-38頁、原審卷第
      100頁），顯見本件交通事故發生時點應在民眾第一報警
      時間即97年6月10日上午8時30分之前。況證人即持用前揭
      0000000000門號行動電話之許永焜亦於原審具結證以案發
      當日其看到一婦人坐在系爭肇事地點哀嚎，隨即撥打119
      報案；其並未目睹車禍發生經過，是隔一段時間才打電話
      ，當時警方尚未到場等語（見原審卷第69頁），益徵本件
      交通事故發生時點顯然在證人許永焜當日上午8時30分報
      案前至明。是以，告訴人指稱被告肇事當時，雙方行進路
      段之行車號誌應為紅綠燈光號誌，而非閃黃燈號誌，當時
      被告闖紅燈乙節，顯非無稽。至證人丙○○所證其到場時
      ，已在事故發生之後，現場僅有被告在場，並據被告單方
      面所稱雙方行進方向之號誌狀況，乃填具道路交通事故調
      查報告表等節，業如前述，則該調查報告表縱載明事故發
      生時之號誌狀況為閃光號誌乙情，既因本件事故發生時點
      尚有疑義，即難遽為被告有利之認定。
（二）再者被告於本院準備程序時，自承其行經肇事地點時「注
      意到1個老先生走斑馬線，所以減速至很低」；審理時，
      復供稱「肇事現場附近有斑馬線，當時有一行人自右邊走
      到左邊」等語（見本院卷第24、79頁），其具狀亦載明「
      兩車擦撞前，在中山路305號、307號住宅中間前斑馬線正
      有1名約60餘歲之男子欲通過馬路，被告自得再減速禮讓
      」乙節（見原審卷第13頁），即難排除被告行經系爭南向
      路段，闖紅燈強行通過中山路與中山路309-1號旁無名巷
      道之交岔路口，適有行人自西向東步行通過中山路之行人
      穿越道乙情。酌以告訴人迭於警詢、偵查、原審及本院審
      理時，指稱其行向號誌為綠燈，被告闖紅燈乙情；反觀本
      院訊之被告關於案發當時可疑為紅綠燈狀態、該行人有無
      闖紅燈等提問，被告則遲豫再三囁嚅回應「這我不知道」
      、「有時綠燈轉紅燈也會有閃黃燈」、「我判斷是閃黃燈
      」等語（見本院卷第80頁），均無法肯認案發當時系爭路
      段之號誌狀況，就其所辯陳當時行向號誌為閃光黃燈乙節
      ，顯無確信，難認屬實而可憑採。綜觀各節，自應以告訴
      人所指證其行進方向為綠燈，其右轉至中山路，適被告闖
      紅燈通過系爭交岔路口，兩車方發生碰撞乙節，較可採信
      。
（三）又告訴人因本件車禍肇事致受有左髕骨骨折之傷害，除據
      提出財團法人嘉義基督教醫院診斷證明書外，並有該院98
      年10月15日嘉基醫字第981000172號函附卷可稽。參酌告
      訴人所述案發當時，雙方機車發生碰撞後，其先跪下後往
      前倒；醫生檢查說膝蓋碎了等因本件交通事故致傷經過（
      見本院卷第54、60頁），亦與告訴人所受傷害部位、傷害
      程度互核相符，足認告訴人前揭傷害確實因本件交通事故
      所肇致。按駕駛人應遵守道路交通標誌、標線、號誌之指
      示，並服從交通指揮人員之指揮；圓形紅燈表示禁止通行
      ，不得超越停止線或進入路口，道路交通安全規則第90條
      、道路交通標誌標線號誌設置規則第206條第5款分別定有
      明文。本件案發之際，依當時日間自然光線，天候晴，柏
      油路面、乾燥、無障礙物，視距良好等狀況，亦有上揭道
      路交通事故調查報告表及現場照片可供參照，被告騎乘輕
      型機車竟疏未注意及此，貿然闖紅燈違規行駛，使告訴人
      受傷，被告顯有過失，其過失行為與告訴人因此跌跪路面
      受有傷害間，具有相當因果關係，允無疑義。至被告雖爭
      執雙方機車碰撞位置並非車頭、警方所繪製交通事故現場
      圖上所標示刮地痕並非本件車禍所致云云，然其既肯認其
      騎乘機車行經中山路309-1號前路口與告訴人所騎乘機車
      發生碰撞（見交查卷第11頁），而告訴人行向之路口號誌
      為綠燈，業如前述，則被告闖紅燈前行，侵及告訴人路權
      ，不論究係被告擦撞告訴人，抑或告訴人擦撞被告，雙方
      騎乘機車擦撞之部位及有無造成刮地痕各節，均不影響被
      告本件過失行為之認定。綜上，本件事證明確，被告犯行
      堪以認定，應予依法論科。
二、核被告所為，係犯刑法第284條第1項前段過失傷害罪。按對
    於未發覺之罪自首而受裁判者，得減輕其刑，刑法第62條前
    段定有明文。又被告於犯罪未被發覺前，向該管公務員告知
    其犯罪，而不逃避接受裁判者，即與刑法第62條規定自首之
    條件相符；至於自首後於審判中對其犯罪「事實」有所主張
    或辯解者，係被告辯護權之行使，不能僅據此之一端即謂被
    告無接受裁判意思之唯一論據（最高法院84年度臺上字第82
    9號判決要旨參照）。查被告肇事後，停留現場待司法警察
    到場處理，並於司法警察未知悉肇事者為何人前，主動向前
    往現場處理之警員承認其為肇事人接受偵詢自首，有嘉義縣
    警察局竹崎分局梅山分駐所道路交通事故肇事人自首情形紀
    錄表1紙在卷足憑，符合自首之要件，應依刑法第62條前段
    之規定，減輕其刑。原審予以論罪科刑雖非無見，惟原審疏
    未查明本件被告有闖紅燈之過失，自有違誤，被告上訴意旨
    否認犯行雖無理由，然原判決既有前揭可議之處，自應依法
    予以撤銷改判。爰審酌被告明知其行向為紅燈號誌應即停車
    ，漠視前方可能有車輛、行人通過，竟仍強行騎乘機車進入
    路口，其過失之程度非微，迄今又未與告訴人達成和解等一
    切情狀，量處如主文第2項所示之刑，並諭知易科罰金之折
    算標準。
據上論斷，應依刑事訴訟法455條之1第1項、第3項、第369條第1
項前段、第364條、第299條第1項前段，刑法第284條第1項前段
、第62條前段、第41條第1項前段，刑法施行法第1條之1第1項、
第2項前段，判決如主文。
本案經檢察官林俊良到庭執行職務。
中    華    民    國    98    年    12    月    31    日
                  刑事第四庭審判長法  官  蔡憲德
                                  法  官  吳育霖
                                  法  官  王慧娟
以上正本證明與原本無異。
如不服本判決應於收受判決後10日內向本院提出上訴書狀，並應
敘述具體理由；其未敘述上訴理由者，應於上訴期間屆滿後20日
內向本院補提理由書（均須按他造當事人之人數附繕本）「切勿
逕送上級法院」。告訴人或被害人如對於本判決不服者，應具備
理由請求檢察官上訴，其上訴期間之計算係以檢察官收受判決正
本之日期為準。
中    華    民    國    98    年    12    月    31    日
                                  書記官  黃子祝
附錄論罪科刑法條：
中華民國刑法第284條第1項
因過失傷害人者，處 6 月以下有期徒刑、拘役或 5 百元以下罰
金，致重傷者，處 1 年以下有期徒刑、拘役或 5 百元以下罰金
。

司法院資訊處製作；財團法人民間司法改革基金會備份。
